臺灣南投地方法院刑事判決
111年度審訴字第13號
公  訴  人  臺灣南投地方檢察署檢察官
被      告  楊承信



上列被告因詐欺等案件，經檢察官提起公訴（110年度偵字第571
1、5783號），被告於準備程序時就被訴事實為有罪之陳述，經
告以簡式審判之旨，並聽取意見後，本院合議庭裁定由受命法官
獨任進行簡式審判程序，判決如下：
    主    文
楊承信犯如附表二所示之各罪，各處如附表二「罪名、宣告刑及
沒收」欄所示之刑及沒收。應執行有期徒刑壹年肆月。
    犯罪事實
一、楊承信於民國110年5月間某日，與Telegram暱稱「七匹狼」
    及其他真實姓名年籍不詳之詐欺集團成員，共同意圖為自己
    不法之所有，基於3人以上共同冒用公務員名義詐欺取財、
    非法由自動付款設備取財及洗錢之犯意聯絡（楊承信所涉組
    織犯罪防制條例部分，另經臺灣臺中地方法院論罪科刑，非
    本案起訴範圍），分別為下列犯行：
  ㈠由不詳之詐欺集團成員假冒係員警、檢察官而撥打電話予謝
    添旺，並向謝添旺佯稱涉嫌毒品、洗錢犯行，須交付帳戶提
    款卡云云，致謝添旺陷於錯誤，而將裝有其所申設之中華郵
    政帳號000-00000000000000號帳戶（下稱甲帳戶）、水里鄉
    農會帳號00000000000000號帳戶（下稱乙帳戶）提款卡之包
    裹，於110年6月17日16時許，放置在南投縣水里鄉民和路與
    松柏路路口某招牌下，並於電話中告知詐欺集團成員提款卡
    密碼後，楊承信於同日即依「七匹狼」及不詳詐欺集團成員
    之指示，至上開地點拿取包裹，並於附表一編號1至4所示時
    間、地點，提領如附表一編號1至4所示之款項後，再轉交予
    真實姓名年籍均不詳之上手，而以此等迂迴層轉方式掩飾前
    開詐欺所得之本質及去向，楊承信並從中獲取提領款項之百
    分之5之報酬【起訴書原記載為新臺幣（下同）1萬4,000元
    ，經檢察官當庭更正】。嗣因謝添旺發覺受騙而報警處理，
    始循線查悉上情。
  ㈡由不詳之詐欺集團成員假冒係偵查隊長、檢察官而撥打電話
    予蕭玉郎，並向蕭玉郎佯稱資料遭盜辦信用卡，有積欠卡費
    ，若要解除設定，須交付帳戶之提款卡、現金云云，致蕭玉
    郎陷於錯誤，而將裝有其所申設之中華郵政帳號000-000000
    00000000號帳戶（下稱丙帳戶）之提款卡及現金22萬5,000
    元之包裹，於110年6月21日13時49分前某時，放在南投縣○○
    鄉○○路0段000巷00號轉彎處花盆下，嗣詐欺集團成員知悉丙
    帳戶之提款卡密碼後，楊承信即於同日依「七匹狼」及不詳
    詐欺集團成員之指示，至上開地點拿取包裹，並於附表一編
    號5至6所示時間、地點，提領如附表一編號5至6所示之款項
    ，楊承信再將上開現金及提領之款項轉交予真實姓名年籍均
    不詳之上手，而以此等迂迴層轉方式掩飾前開詐欺所得之本
    質及去向，楊承信並從中獲取提領款項、取得之現金之百分
    之5之報酬（起訴書原記載為2萬2,600元，經檢察官當庭更
    正）。嗣因蕭玉郎發覺受騙而報警處理，始循線查悉上情。
二、案經謝添旺訴由南投縣政府警察局集集分局；蕭玉郎訴由南
    投縣政府警察局南投分局報告臺灣南投地方檢察署檢察官偵
    查起訴。
    理    由
一、本件被告楊承信所犯係死刑、無期徒刑或最輕本刑為3年以
    上有期徒刑或高等法院管轄第一審案件以外之罪，被告於準
    備程序期日就被訴事實為有罪之陳述，經本院告知簡式審判
    程序之旨，並聽取公訴人及被告之意見後，經合議庭依刑事
    訴訟法第273條之1第1項規定，裁定由受命法官獨任進行簡
    式審判程序，是依刑事訴訟法第273條之2規定，本件之證據
    調查，不受同法第159條第1項、第161條之2、第161條之3、
    第163條之1及第164條至第170條規定之限制，合先敘明。
二、上開犯罪事實，業據被告於警詢、偵訊及本院審理時坦承不
    諱（見南投縣政府警察局集集分局投集警偵字第000000000
    號刑案偵查卷宗【下稱警一卷】第1-5頁、南投縣政府警察
    局南投分局投投警偵字第1100014306號刑案偵查卷宗【下稱
    警二卷】第2-8頁、臺灣南投地方檢察署110年度偵字第5711
    號偵查卷宗【下稱偵卷】第8-13頁、本院卷第55-59、87-90
    、93-99頁），復經證人即告訴人謝添旺、蕭玉郎、證人石
    益憲於警詢時證述明確（見警一卷第6-15頁、警二卷第9-11
    頁），並有指認犯罪嫌疑人紀錄表、監視器畫面截圖、內政
    部警政署反詐騙諮詢專線紀錄表、甲帳戶之交易明細、乙帳
    戶之存摺內頁影本、乙帳戶之存款歷史交易明細查詢、刑案
    現場照片、監視器畫面截圖、南投縣政府警察局集集分局水
    里分駐所受（處) 理案件證明單、內政部警政署反詐騙諮詢
    專線紀錄表、手機通話紀錄截圖、丙帳戶之郵政存簿儲金簿
    封面影本、丙帳戶之交易資料、南投縣政府警察局南投分局
    崁峰派出所受理各類案件紀錄表、南投縣政府警察局南投分
    局偵查隊刑案現場照片、監視器畫面截圖、中華郵政股份有
    限公司110年11月17日儲字第1100925234號函暨所附甲帳戶
    之客戶歷史交易清單、水里鄉農會110年11月25日水鄉農信
    字第1101001052號函暨所附乙帳戶存款歷史交易明細查詢、
    南投縣政府警察局集集分局110年11月29日投集警偵字第110
    0016224號函暨所附提領影像一覽表、水里鄉農會110年11月
    24日水鄉農信字第1101001050號函暨所附乙帳戶開戶基本資
    料與存款歷史交易明細查詢、甲帳戶客戶基本資料與客戶歷
    史交易清單附卷可稽（見警一卷第16-24、27-37頁、警二卷
    第12-14、16-32頁、偵卷第24-47頁），足認被告前揭自白
    與事實相符，堪予採信。從而，本件事證已臻明確，被告上
    開犯行洵堪認定，應予依法論科。
三、論罪科刑
　㈠按刑法第339條之2第1項之非法由自動付款設備取財罪，其所
    謂「不正方法」，係泛指一切不正當之方法而言，並不以施
    用詐術為限，例如以強暴、脅迫、詐欺、竊盜或侵占等方式
    取得他人之金融卡及密碼，再冒充本人由自動提款設備取得
    他人之物，或以偽造他人之金融卡由自動付款設備取得他人
    之物等等，均屬之。查本案詐欺集團成員分別詐得告訴人謝
    添旺、蕭玉郎之前開帳戶提款卡及密碼後，由被告分別前往
    拿取提款卡，並再至金融機構設置之自動櫃員機，分別持前
    揭提款卡輸入密碼提領款項，冒充為告訴人謝添旺、蕭玉郎
    本人或獲其等授權之人，由自動櫃員機提領款項，應構成刑
    法第339條之2第1項之非法由自動付款設備取財罪。
　㈡次按過去實務認為，行為人對犯特定犯罪所得之財物或利益
    作直接使用或消費之處分行為，或僅將自己犯罪所得財物交
    予其他共同正犯，祇屬犯罪後處分贓物之行為，非本條例所
    規範之洗錢行為，惟依新法規定，倘行為人意圖掩飾或隱匿
    特定犯罪所得來源，而將特定犯罪所得直接消費處分，甚或
    交予其他共同正犯，而由共同正犯以虛假交易外觀掩飾不法
    金流移動，即難認單純犯罪後處分贓物之行為，應仍構成新
    法第2條第1或2款之洗錢行為，最高法院108年度台上字第17
    44號判決意旨參照。經查，被告所屬之詐欺集團分別向告訴
    人2人施用詐術後，先由被告分別前往拿取自告訴人2人處詐
    得之前開帳戶提款卡，再由被告分別持前開帳戶之提款卡提
    領前開帳戶之存款，並再將提領之款項交給其所屬之詐欺集
    團成員，以此方式隱匿詐欺犯罪所得之本質及去向，是揆諸
    前開說明，被告於本案分擔實施之行為，自應該當洗錢防制
    法第14條第1項之一般洗錢罪。故核被告所為，均係犯刑法
    第339條之4第1項第1款、第2款之3人以上共同冒用公務員名
    義犯詐欺取財罪、同法第339條之2第1項之非法由自動付款
    設備取財罪、洗錢防制法第14條第1項之一般洗錢罪。
　㈢又按數行為於同時同地或密切接近之時地實施，侵害同一之
    法益，各行為之獨立性極為薄弱，依一般社會健全觀念，在
    時間差距上，難以強行分開，在刑法評價上，以視為數個舉
    動之接續施行，合為包括之一行為予以評價，較為合理，屬
    接續犯，為包括之一罪，最高法院86年度台上字第3295號判
    決意旨參照。經查，被告分別於密切接近之時間，持提款卡
    先後分別接續數次提領告訴人謝添旺、蕭玉郎如附表一所示
    之被害帳戶內之款項，係各本於單一詐欺取財之犯意，於密
    接之時間所為之數舉動，均各屬犯罪行為之一部，而分別侵
    害同一人之同一法益，為接續犯，應僅分別各論以一罪。
  ㈣復按共同實行犯罪行為之人，在合同意思範圍以內，各自分
    擔犯罪行為之一部，相互利用他人之行為，以達其犯罪之目
    的者，即應對於全部所發生之結果，共同負責，不問犯罪動
    機起於何人，亦不必每一階段犯行，均經參與。又關於犯意
    聯絡，不限於事前有所協議，其於行為當時，基於相互之認
    識，以共同犯罪之意思參與者，亦無礙於共同正犯之成立。
    且數共同正犯之間，原不以直接發生犯意聯絡者為限，即有
    間接之聯絡者，亦包括在內，最高法院98年度台上字第4384
    號、98年度台上字第713號判決意旨參照。經查，被告於其
    所屬之詐欺集團內擔任拿取包裹、提領詐欺所得款項之工作
    ，負責向告訴人拿取現金、提款卡及提領贓款，被告與其他
    詐欺集團成員「七匹狼」等人間，縱非全然認識或確知彼此
    參與分工細節，然被告對於各別係從事該等犯罪行為之一部
    既均有所認識，且均係以自己共同犯罪意思為之，是揆諸前
    開說明，被告自與所屬詐欺集團之其他成員間，就本案各次
    犯行，皆有犯意聯絡及行為分擔，均為共同正犯。
　㈤被告以一行為同時觸犯3人以上共同冒用公務員名義詐欺取財
    罪、非法由自動付款設備取財罪及一般洗錢罪，係以一行為
    觸犯數罪名，為想像競合犯，應依刑法第55條規定從一重之
    3人以上共同冒用公務員名義詐欺取財罪論處。又被告所犯
    上開2罪，犯意各別，行為互殊，應分論併罰。
　㈥再按想像競合犯之處斷刑，本質上係「刑之合併」，其所謂
    從一重處斷，乃將想像競合犯組成之評價上數罪，合併為科
    刑一罪，其所對應之刑罰，亦合併其評價上數罪之數法定刑
    ，而為一個處斷刑。易言之，想像競合犯侵害數法益者皆成
    立犯罪，論罪時必須輕、重罪併舉論述，同時宣告所犯各罪
    名，包括各罪有無加重、減免其刑之情形，亦應說明論列，
    量刑時併衡酌輕罪部分量刑事由，評價始為充足，然後依刑
    法第55條前段規定「從一重處斷」，非謂對於其餘各罪可置
    而不論。因此，法院決定處斷刑時，雖以其中最重罪名之法
    定刑，做為裁量之準據，惟於裁量其輕重時，仍應將輕罪合
    併評價在內，最高法院108年度台上字第4405、4408號判決
    意旨參照。經查，被告於偵查及本院審理時，就一般洗錢罪
    部分之犯罪事實均予以自白，是被告所犯一般洗錢罪部分，
    自應斟酌洗錢防制法第16條第2項減刑規定，而依前揭罪數
    說明，被告所犯一般洗錢罪屬想像競合犯中之輕罪，從而，
    揆諸前開說明，就被告此部分想像競合輕罪得減刑部分，本
    院於依照刑法第57條量刑時，將併予審酌。　
　㈦爰以行為人之責任為基礎，審酌被告正值青年，不思以正當
    手段獲取財物，竟參與詐欺集團，擔任負責向被害人拿取 
    現金、提款卡及提領贓款之工作，以牟取報酬，造成詐欺犯
    罪之查緝益趨困難，助長社會詐騙犯罪之風氣，嚴重影響社
    會治安，且侵害告訴人2人之財產法益非微，所為實有不該
    。兼衡被告犯後坦承犯行，且被告於詐欺集團中所擔任之角
    色，非屬核心份子或具有主導地位者，及被告於本院審理時
    自陳高中肄業、曾從事日本料理、沒有家屬要扶養等一切情
    狀，分別量處如主文所示之刑，並定其應執行之刑。　
　㈧末按犯罪所得，屬於犯罪行為人者，沒收之；前二項之沒收
    ，於全部或一部不能沒收或不宜執行沒收時，追徵其價額，
    刑法第38條之1第1項前段、第3項定有明文。經查，被告於
    本院審理時自陳其本件報酬係以其提領或直接取走之款項之
    5%計算，其並有取得本件報酬等語（見本院卷第57-58、88
    頁），是被告本案之未扣案犯罪所得，就被告提領告訴人謝
    添旺存款之犯行部分應為22,100元（442,000X0.05=22,100
    ）、就被告直接拿取及提領告訴人蕭玉郎存款之犯行部分應
    為24,700元【（269,000+225,000)X0.05=24,700】，爰均依
    前開規定宣告沒收，並諭知於全部或一部不能沒收或不宜執
    行沒收時，追徵其價額。至被告本案所犯洗錢防制法第14條
    第1項規定，依同法第18條第1項前段固有沒收財物或財產上
    利益之特別規定，惟洗錢防制法第18條第1項固規定：「犯
    第14條之罪，其所移轉、變更、掩飾、隱匿、收受、取得、
    持有、使用之財物或財產上利益，沒收之；犯第15條之罪，
    其所收受、持有、使用之財物或財產上利益，亦同」，此一
    規定採取義務沒收主義，只要合於前述規定，法院即應為相
    關沒收之諭知，然該洗錢行為之標的是否限於行為人所有者
    始得宣告沒收，法無明文。而實務上一向認為，倘法條並未
    規定「不問屬於犯罪行為人與否均沒收」時，自仍以屬於被
    告所有者為限，始應予沒收。是以，被告本案所提領之款項
    既已全數轉交其所屬詐欺集團成員，則被告對該等款項已無
    事實管領權，揆諸前開說明，爰不予宣告沒收。另未扣案之
    甲帳戶、乙帳戶、丙帳戶之提款卡，雖係被告本案供犯罪所
    用之物，但非被告所有，且被告於偵訊、本院審理時亦自陳
    已交予其所屬詐欺集團成員等語（見偵卷第9-10頁、本院卷
    第88頁），是亦不予宣告沒收，併予敘明。
據上論斷，應依刑事訴訟法第273條之1第1項、第299條第1項前
段，判決如主文。　　
本案經檢察官陳豐勳提起公訴，檢察官吳宣憲到庭執行職務。
中　　華　　民　　國　　111 　年　　5 　　月　　31　　日
                  刑事第四庭  法  官    蔡霈蓁
以上正本與原本無異。
如不服本判決應於收受送達後20日內向本院提出上訴書狀，並應
敘述具體理由；其未敘述上訴理由者，應於上訴期間屆滿後20日
內向本院補提理由書（均須按他造當事人之人數附繕本）「切勿
逕送上級法院」。
告訴人或被害人如對於本判決不服者，應具備理由請求檢察官上
訴，其上訴期間之計算係以檢察官收受判決正本之日期為準。
                              書記官    郭勝華　　　　　
中　　華　　民　　國　　111 　年　　5 　　月　　31　　日

附錄本案論罪科刑法條：
中華民國刑法第339條之2
意圖為自己或第三人不法之所有，以不正方法由自動付款設備取
得他人之物者，處3 年以下有期徒刑、拘役或30萬元以下罰金。
以前項方法得財產上不法之利益或使第三人得之者，亦同。
前二項之未遂犯罰之。
中華民國刑法第339 條之4
犯第339 條詐欺罪而有下列情形之一者，處1 年以上7 年以下有
期徒刑，得併科1 百萬元以下罰金：
一、冒用政府機關或公務員名義犯之。
二、3 人以上共同犯之。
三、以廣播電視、電子通訊、網際網路或其他媒體等傳播工具，
對公眾散布而犯之。
前項之未遂犯罰之。
洗錢防制法第14條
有第二條各款所列洗錢行為者，處7 年以下有期徒刑，併科新臺
幣5 百萬元以下罰金。
前項之未遂犯罰之。
前二項情形，不得科以超過其特定犯罪所定最重本刑之刑。

附表一：
編號 提領時間 提領款項(新臺幣) 提領地點 被害帳戶 1 110年6月17日18時1分許至同日18時4分許  6萬元 6萬元 2萬9,000元 南投縣○○市○○街000號中山街郵局之自動櫃員提款機 甲帳戶 2 110年6月17日18時16分許至同日18時20分許 2萬元 2萬元 2萬元 2萬元 1萬9,000元 南投縣○○市○○街000號土地銀行南投分行之自動櫃員提款機 乙帳戶 3 110年6月18日0時37分許至同日0時39分許 3萬元 3萬元 3萬元 9,000元 新竹縣○○市○○○路000號竹北農會之自動櫃員提款機 乙帳戶 4 110年6月19日某時許 3萬元 3萬元 3萬元 5,000元 苗栗縣○○鎮○○路00號竹南農會之自動櫃員提款機 乙帳戶 5 110年6月21日13時49分許起至同日13時51分許 6萬元 6萬元 2萬9,000元 南投縣○○鄉○○路000○0號南投縣名間新街郵局之自動櫃員提款機 丙帳戶 6 110年6月23日0時57分許起至同日0時58分許 6萬元 6萬元 新竹縣○○鄉○○路00號之中華郵政新竹湖口郵局之自動櫃員提款機 丙帳戶 

附表二：
編號 犯罪事實 罪名、宣告刑及沒收 1 犯罪事實欄一、㈠ 楊承信犯三人以上共同冒用公務員名義詐欺取財罪，處有期徒刑壹年貳月。 未扣案之犯罪所得新臺幣貳萬貳仟壹佰元沒收，於全部或一部不能沒收或不宜執行沒收時，追徵其價額。 2 犯罪事實欄一、㈡ 楊承信犯三人以上共同冒用公務員名義詐欺取財罪，處有期徒刑壹年貳月。 未扣案之犯罪所得新臺幣貳萬肆仟柒佰元沒收，於全部或一部不能沒收或不宜執行沒收時，追徵其價額。